臺灣高等法院臺中分院民事判決　九十一年度上字第一六○號
　　　上　訴　人　乙○○
　　　上　訴　人　戊○○
　　　上　訴　人　己○○
　　　被 上 訴人　丁○○
　　　被 上 訴人　辛○○
右當事人間遷讓房屋等事件，上訴人對於中華民國九十一年三月二十六日臺灣臺中地
方法院八十九年訴字第三四七八號第一審判決提起上訴，本院判決如左：
      主      文
上訴駁回。
第二審訴訟費用由上訴人連帶負擔。
      事      實
甲、上訴人方面：
壹、聲明：
  一、原判決廢棄。
  二、被上訴人丁○○、辛○○應自坐落台中縣后里鄉○○○段第六○二之一○、六
      ○二之九九（本院按：上訴人之聲明誤載為六○二之一九九，應為六○二之九
      九，併此敘明。）、六○二之一○三地號土地上之建物門牌台中縣后里鄉○村
      路四八二巷六號房屋，即如附圖所示Ａ部分面積○．○○八五公頃、Ｂ部分面
      積○．○一○○公頃、Ｅ部分面積○．○○一六公頃遷出，將該房屋返還上訴
      人，並將坐落同段第六○二之一○、六○二之九九地號上開Ａ、Ｂ部分以外之
      空地交還上訴人。
  三、被上訴人丁○○、辛○○應自民國（下同）八十七年七月二十三日起至交還前
      項房地之日止，按月連帶給付上訴人新台幣（下同）八千四百六十四元。
  四、第一、二審訴訟費用，由被上訴人丁○○、辛○○共同負擔。
  五、上訴人願供擔保，請准宣告假執行。
貳、陳述：除引用原判決書之記載外，補稱：
　一、系爭贍養契約是否為真正？
    （一）原審判決上訴人等敗訴之理由，係認系爭贍養契約為真正，而上訴人等既
          因繼承而取得系爭房地之所有權，自應同時承受訴外人張漢卿就系爭贍養
          契約有關系爭房地之一切權利義務。從而，系爭贍養契約之真正，闕為本
          件之關鍵。
　  （二）惟系爭贍養契約顯為被上訴人所偽造，理由如下：
　    　1.按民事訴訟法第二百七十七條規定：「當事人主張有利於己之事實者，就
          其事實有舉證之責任。「民事訴訟如係原告主張權利者，應先由原告負舉
          證之責，若原告先不能舉證，已證實自己主張之事實為真實者，則被告就
          其抗辯事實即令不能舉證，或其舉證據尚有疵累，亦應駁回原告之請求。
          「原告於其所主張之起訴原因，不能為相當之證明，而被告就其抗辯事實
          ，已有相當之反證者，當然駁回原告之請求。」「對於現在占有人告爭所
          有權者，應由爭告人提出確實憑證，以證明其主張，如果爭告人不能為切
          當之證明，則現占有人自無須提出何等反證，仍應維持現狀歸其管業，而
          駁回爭告人之訴」。最高法院十七年上字第九一七號、二十年上自二六四
          四號、十八年上字第六七二號判例訂有明旨。從而所謂「舉證」，非僅提
          出證據，更須該證據具有相當之證明力，得以形成審判者具體心證者，始
          謂「相當」「切當」之證明。本件被上訴人占有上訴人所有之房地，惟渠
          等提出系爭贍養契約以證明渠等係有權占有，則就該贍養契約之真正應負
          舉證之責。依前開判例所示，被上訴人除須提出系爭贍養契約之正本外，
          更須證明該系爭贍養契約確實為訴外人張漢卿所親寫，始足當之，非為形
          式上提出系爭贍養契約，遂謂已盡舉證之責
        2.本件被上訴人提出之贍養契約，於原審曾函送法務部調查局鑑定其上「張
          漢卿」三字字跡是否確為本人書寫，經法務部調查局調科貳字0000000000
　　　　　0 號函鑑定結果為「歉難鑑定」，其理由為：因送鑑之「不動產處理及贍
　　　　　養合意契約」，其上「張漢卿」三字字跡之書寫工具及樣式與供參對之張
　　　　　漢卿平時書寫條件並不一致，且「贍養合約」上「張漢卿」三字字跡書寫
　　　　　緩慢滯澀，難以確認所有筆畫之細微特徵（詳見鑑定報告理由二）。按本
　　　　　件法務部調查局之所以無法鑑定，非因參考資料不足，而是因「贍養合約
　　　　　」上「張漢卿」三字字跡書寫緩慢滯澀，難以確認所有筆畫之細微特徵，
　　　　　果如此，實不令人懷疑系爭「贍養契約」上「張漢卿」三字非其本人自寫
　　　　　，而係他人臨訟偽造，刻意如此書寫，欲使無從為筆跡鑑定，而被上訴人
　　　　　丁○○具有漫畫長才，在畫界素以「快筆」著稱，此為被上訴人所自陳（
　　　　　被上訴人九十一年十一月六日答辯狀貳、一參照），而被上訴人又是系爭
　　　　　贍養契約之受益人，該贍養契約又係其所提出，該契約是否為其偽造，已
　　　　　昭然若揭。準此，被上訴人就系爭贍養契約無法證明為真實，未盡舉證之
　　　　　責，原審判決竟執此為證據，顯有違誤。
        3.訴外人張漢卿於八十五年間十一月二十九日作成代筆遺囑及公證書時，曾
          親自簽名於文後，其親簽之「張漢卿」三字筆跡順暢，無緩慢滯澀之現象
          ，對照被上訴人所提出系爭贍養契約，可見「字跡」顯見不同，且系爭贍
          養契約上「張漢卿」三字之書寫方式不自然，益見系爭「贍養契約」應係
          臨訟偽造，不足為憑。又系爭贍養契約上「張漢卿」三字若係訴外人張漢
          卿所書立者，因贍養契約之內容係張漢卿所構思，當由張漢卿書寫全文，
          豈會由原審被告甲○○所書立，不符常理處甚明。系爭贍養契約之筆跡、
          書寫用筆形式上觀之共有四種(一)、契約內容係甲○○書寫，使用某廠牌之
　　　　　筆書寫（下稱Ａ筆）。(二)、簽名欄為張漢卿、甲○○所寫，類似使用毛筆
　　　　　（下稱Ｂ筆）。(三)見證人辛○○使用另一廠牌之筆（下稱Ｃ筆）。(四)見證
　　　　　人黃錦堂又使用另一種筆（下稱Ｄ筆）。既然契約內容使用Ａ筆，為何簽
　　　　　名欄一反常態使用無法鑑定之Ｂ筆，而契約內容既是由甲○○所立，其於
　　　　　簽名欄又會使用無法鑑定之Ｂ筆而不用Ａ筆，而證人辛○○、黃錦堂所使
　　　　　用之筆又非Ａ筆或Ｂ筆，顯違常理。唯一解釋即是被上訴人未免招人拆穿
　　　　　該契約係偽造，故於簽名處使用易臨摹又無法鑑定之Ｂ筆。
        4.原審無法經由筆跡鑑定確認系爭「贍養契約」為真正，而以被上訴人楊勝
          添、證人黃錦堂之證供為憑。惟查，被上訴人辛○○之陳述，得否採為證
          據，顯有疑問。觀之民事訴訟法規定，現行之證據方法僅為人證、書證、
          鑑定及勘驗，至予以當事人之陳述為證據則未見之，被上訴人辛○○又為
          系爭房地之承租人（該租賃契約為虛偽，詳後述），就本案有利害關係，
          其所為之陳述，自無證明力可言。又證人黃錦堂，雖列為系爭「贍養契約
          」之見證人，然其未見系爭贍養契約之成立經過，復未親見張漢卿、張周
          勤簽名於其上，其應非「見證人」，無法證明系爭贍養契約之真正。從而
          ，渠等所為之證供非屬可採，原審據此認定系爭「贍養契約」為真正，實
          有違誤。
        5.證人王貴美於鈞院九十一年十月八日準備程序中，上訴人訴訟代理人問及
          ：「張漢卿從民國六十三年至去世時是否均由你及你的孩子照顧？」其
          證稱：「都是我與我的孩子在照顧，自民國六十三年起迄張漢卿去世為止
          ，甲○○都不曾到家裡來看張漢卿，張漢卿去世時，甲○○沒有來奔喪，
          只有丙○○夫婦帶她們的孩子有來，其他人沒有來。」，上訴人訴訟代理
          人再問：「系爭贍養契約是八十三年六月十五日，在八十二年二、三月張
          漢卿是否被帶離台中家約十次左右？」其證稱：「當時張漢卿不曾被帶離
          開家，八十年以後張漢卿的身體狀況有中風與膽結石情形，二十四小時都
          是我在照顧。」（鈞院九十一年十月八日準備程序筆錄第七頁參照）。證
          人張漢鄒於九十一年八月二十七日準備程序，上訴人訴訟代理人問及：「
          張漢卿的痛風情形你是否知情？」其證稱：「到痛風後期他有住院，後期
          並坐輪椅，只能使用柺杖行走。」（鈞院九十一年月八月二十七日準備程
          序筆錄第五頁參照）。可見訴外人張漢卿痛風嚴重無法正常行走，需二十
          四小時由證人王貴美女士照料，故其生活起居王貴美最為知悉，證人王貴
          美既證稱訴外人張漢卿不曾被帶離開家，從而訴外人張漢卿自無到回到后
          里系爭房地處與甲○○訂立系爭贍養契約。按「法院為判決時，應斟酌全
          辯論意旨及調查證據之結果，依自由心證判斷事實之真偽」，「法院依自
          由心證判斷事實之真偽，不得違背論理及經驗法則」，民事訴訟法第二百
          二十二條第一項前段、第三項定有明文。復按「法院依調查證據之結果，
          雖得依自由心證判斷實之真偽，但其所為之判斷如與經驗法則不符時，即
          屬於法有違」，「解釋契約固屬事實法院之職權，惟其解釋如違背法令或
          有背於論理法則或經驗法則，自非不得以其解釋為不當，原為第三審上訴
          之理由。」最高法院六十九年台上字第七七一號、八十三年台上字第二一
          一八號判例定有明旨。原審判決昧於上開疑點，竟認系爭贍養契約為真正
          ，顯背於論理法則或經驗法則，應予廢棄。
  二、被上訴人辛○○與被上訴人甲○○所訂之「租賃契約」，是否真正？
    （一）原審認被上訴人辛○○有權占有之理由，係認被上訴人辛○○與被上訴人
          甲○○所訂之「租賃契約」為真，雙方確有租認關係存在，從而系爭租賃
          契約是否真正，亦為本案重要之爭點。
    （二）惟系爭租賃契約亦為被上訴人等臨訟偽造，理由如下：
    　1.被上訴人辛○○稱系爭建物其自民國七十三年即向訴外人「張漢卿」承租
          ，每月租金六千元，（九十年三月八日審理筆錄參照），顯見其明知訴外
          人張漢卿為系爭房地所有權人，及至民國八十六年間其另訂租約時，竟向
          非所有權人之甲○○訂約，而不逕向訴外人張漢卿承租，顯有背於經驗法
          則。被上訴人辛○○稱系爭建物其自民國七十三年即向訴外人張漢卿承租
          ，每月租金六千元，至八十三年間，因房子老舊不堪，遂與訴外人張漢卿
          協議由其出錢翻修，其花費四十多萬元，訴外人張漢卿同意其以翻修的錢
          的「利息」抵租金云云（九十年三月八日審理筆錄參照）。惟查，按年利
          率百分之五計算之，五十萬元之每年利息僅有二萬五千元，核與每月租金
          六千元，一年租金七萬二千元相差近三倍，其差距甚大，且如以該翻修費
          用之利息抵充租金，則該修繕費用是否要求返還？向何人要求？被上訴人
          辛○○均未說明，可見其所言非真。
        2.系爭贍養契約第一條約定系爭房地由被上訴人丁○○代為修繕，被上訴人
          辛○○知之甚詳，豈會甘付修繕費四十餘萬元？系爭贍養契約第二條約定
          由被上訴人丁○○代為繳稅，被上訴人辛○○亦知之甚詳，豈會甘付該稅
          捐，其所提出之單據尚無法證明其在繳稅，實際上，系爭房地產生之稅捐
          均由上訴人乙○○代為繳納，至今仍是如此，被上訴人等僅空口白話，曲
          解事實。被上訴人辛○○稱系爭建物其自民國七十三年即向訴外人張漢卿
          承租，然嗣後竟稱其與甲○○訂立新租約，始發現產權是張漢卿的，甚至
          稱兩份租約均與甲○○訂立，其前後不一，陳述之矛盾顯然可見（原審九
          十年三月八日審理筆錄第五頁參照）。
      　3.系爭租賃契約末之甲、乙雙方連帶保證人（丙方）竟為被上訴人丁○○，
          核與常情不符。尤其於被上訴人辛○○不履行債務時，豈要母親甲○○向
          兒子丁○○請求之？系爭租賃契約之租賃期限，為最長期間之二十年，被
          上訴人辛○○稱該系爭房屋係其用來堆放貨物之用云云。然何人能保證其
          公司及工廠可永續經營，特別為近年經濟不景氣之年代，鮮有人甘冒如此
          大風險為長期租賃，徵諸上述疑點，顯為被上訴人等串謀妨害上訴人所有
          權之行使。
        4.丙○○於九十年三月十六日寄予原審法院之書信表示證人黃錦堂知內情，
          並曾於原審請黃錦堂出而作證。惟查，訴外人張漢卿自民國六十三年起遷
          居台中迄去世為止，未曾提及黃錦堂此人，而上訴人等均未見過黃錦堂該
          證人與訴外人張漢卿之關係為何？有何交情？訴外人張漢卿何日打電話，
          黃錦堂自稱受電話通知（九十年三月八日審判筆錄參照），均未見其說明
          ，此證人顯係臨訟偽造，至為明瞭。原審未慮及此，竟認其證言為真實，
          顯有論理法則或經驗法則。證人王貴美已證稱訴外人張漢卿自民國六十三
          年已搬遷至台中市居住，則被上訴人辛○○於七十三年如何與張漢卿訂租
          賃契約？自七十三年起至八十三年間之租金如何給付訴外人張漢卿？
        5.證人張漢鄒於九十一年八月二十七日準備程序證稱：「我不認識辛○○，
          我沒有看過在他系爭房屋出入。」（鈞院九十一年月八月二十七日準備程
          序筆錄第三頁參照）。查證人張漢卿住所及工廠相鄰系爭房屋，其住於該
          地已數十年，果被上訴人辛○○有承租使用系爭房地，證人不可能不知道
          ，由此可證被告辛○○所言之不實。
  三、被上訴人是否實際居住使用該地？
    （一）被上訴人雖提出系爭贍養契約，然若其無居住使用該地者，可證明系爭贍
          養契約顯然不實。又其如遷離該處已達一段時日者，亦可認定渠等拋棄使
          用之權利。
    （二）依下列理由，被上訴人未實際使用系爭房地：
        1.依鈞院九十一年六月二十八日現場勘驗結果：系爭房屋後方雜草叢生，倉
          庫業已廢棄，堆置雜物。勘驗之時，被上訴人丁○○之母即甲○○並不在
          系爭房屋之內，而上訴人分別於九十一年五月十五日、六月十八日以攝影
          機拍攝，發現：系爭房屋大門張貼有台灣台中地方法院九十一年五月七日
          寄存送達與甲○○之文書。大門口之信箱塞滿郵件。前院凌亂，並堆滿樹
          葉、垃圾、床墊、木板門等雜物。（鈞院九十一年六月二十八日勘驗筆錄
          參照），由此可證，被上訴人已有相當長之時間未曾占有使用系爭房屋。
        2.證人張漢鄒於鈞院九十一年八月二十七日準備程序亦證稱系爭房屋約在桃
          芝颱風前才有人住，亦證明系爭房地已有長久時間未有人居住使用。
        3.被上訴人丁○○於原審亦一再陳稱未占有使用系爭房地，並為原審判決所
          是認（原審判決二十二頁參照），可證明被上訴人丁○○自民國八十九年
          十月二十三日被上訴人起訴前即未曾使用系爭房地。
  四、被上訴人占有系爭房地有無正當權源？
    （一）被上訴人占有上訴人所有之房屋，係無不爭之事實，然其占有是否正當，
          端是其是否有占有權源。若無，則渠等當返還系爭房地於上訴人。
    （二）依下述理由，被上訴人等顯不具占有之正當權源。
        1.承上所述，被上訴人丁○○所提出之系爭贍養契約及被上訴人辛○○所提
          出之系爭租賃契約均非真正，且勘驗現場之結果，亦可證明系爭房地處於
          長時間無人使用之狀態，益見前開契約係臨訟偽造。
        2.就系爭贍養契約而言，立書人為訴外人張漢卿與甲○○，今甲○○既已百
          年，則上訴人與其間自無任何「贍養義務」可言，該契約自屬消滅，而上
          訴人丁○○既非合約當事人，且該合約之目的既在於照顧甲○○晚年生活
          ，今該目的既已達成，該契約亦應消滅。
        3.系爭贍養契約之當事人為訴外人張漢卿與甲○○，非被上訴人丁○○，其
          第一條雖明定系爭房地交與丁○○永久使用，然丁○○對此未為承諾，此
          由其從未居住使用系爭房地之情，應解為拒絕要約即明。又，被上訴人張
          軒銘長久不行使權利，亦應解為權利消滅，方符誠信原則。
     　 4.又系爭贍養契約本質上為一使用貸借契約，依民法第四七○條第一項規定
          ，借用人應於契約所定期限屆滿時，返還借用物。未定期限者，應於依借
          貸之目的使用完畢時返還之。本件贍養契約應解為定有不確定期限，即使
          用至借用人死亡為止，是以，本件系爭贍養契約已因期限屆滿而消滅。
        5.綜上所陳，被上訴人等顯無占有系爭房地之正當權源，應返還系爭房地與
          上訴人。本件為一單純之遺產分配事件，惟被上訴人丁○○欲謀奪而佔有
          訴外人張漢卿已分配與上訴人等之系爭房地，卒生本件糾紛。不查，被上
          訴人等竟偽造所謂「贍養契約」，復與證人黃錦堂、被上訴人辛○○等虛
          偽串供，尤有甚者，更密函原審法院，極盡扭曲事實之能事，暗指上訴人
          之母王貴美介入他人婚姻，指使被上訴人等自幼失去父愛云云，造成原審
          法院偏頗印象，為此，特具狀鈞院查明案情，賜與上訴人如上訴之聲明，
          實為德便。
參、證據：除引用原審立證方法外，補提：甲○○親筆日文信函及其譯文各一份、原
          審法院八十七年度訴字第一九一號民事判決影本、現場相片八張、地價稅
          單影本為證；並聲請本院訊問證人王貴美、張漢鄒，及向臺灣電力公司函
          索系爭房屋近二年來之電費單據，並聲請履勘現場暨勘驗攝影機所拍攝之
          錄影帶。
乙、被上訴人方面：
Ａ、被上訴人丁○○部分：
壹、聲明：求為判決：
  一、上訴駁回。
  二、第二審訴訟費用由上訴人負擔。
貳、陳述：除引用原判決書之記載外，補稱：
  一、上訴人主張系爭「贍養契約」為臨訟偽造，要與事實不合。蓋：
  （一）兩造被繼承人張漢卿生前於三十二年間與甲○○結為夫妻，婚後育有三名子
        女即被上訴人庚○○、丁○○及丙○○。嗣後張漢卿結識女子王貴美，二人
        進而同居，並生下乙○○、己○○及戊○○三名子女。張漢卿另行結識王女
        後，雖然仍與甲○○及被上訴人同住，惟在王女影響下，與甲○○母子四人
        漸漸疏遠，最後於七十年間變賣六成祖產後，偕同王女及其三名子女一起遷
        出系爭房地，居住他處。此期間張漢卿雖與甲○○偶有聯繫，但實際上並未
        照顧妻女生活。
  （二）八十三年間王女一再要求兩造被繼承人張漢卿先立遺囑，張漢卿雖不願意，
        但有難以拒絕之苦衷，加上日漸年老體衰，來日不多，並有感於多年來對甲
        ○○及其子女未善加照顧，三名子女幾乎均由甲○○一人照養，自責愧疚，
        希望對甲○○能有所補償，原擬將僅存之四成土地贈與甲○○及親生兩子，
        但因多重因素，未能達成願望，又為保障甲○○晚年生活及被上訴人丁○○
        之權益，且系爭不動產屢遭淹水，又年久失修，張漢卿也希望有人負起管理
        修繕之責，乃提出折衷辦法，與甲○○立具「不動產處理及膳養合議契約」
        ，約定：「立契約人張漢卿（甲方）、甲○○（乙方）夫妻間就不動產處理
        及贍養，經合意訂立本契約，其內容如左：第一條：甲方願將其所有坐落台
        中縣后里鄉○○村○村路四八二巷六號，權利範圍之全部土地及建物，交予
        乙方及次男丁○○永久居住使用，並由次男丁○○代為修繕、管理及照顧。
        第二條：第一條所示之土地及建物即日起委任乙方及次男丁○○代為全權處
        理出租、繳稅等相關事務。」等語，並請友人辛○○及黃錦堂作為見證人，
        此有前開契約書一紙在卷可按。
  （三）再者甲○○與被繼承人張漢卿曾簽訂前開契約一事，亦經證人黃錦堂於原審
        到庭具結證稱：「當天是張漢卿打電話叫我去作證人，我去時有張漢卿、甲
        ○○夫妻二人在場，辛○○也不在場，張漢卿就拿出這張協議書叫我簽名，
        我看到時，張漢卿、甲○○及辛○○都已在協議書上面簽名、蓋章了，我並
        不清楚他們是何時在上面簽章的，我把協議書看好後，才在上面簽名蓋章的
        。」「張漢卿打電話來時說，這棟房子一直都是甲○○在住，將來也要由他
        繼續住下去，但要由丁○○負責修繕及繳稅金，要我過去作證，我才帶印章
        過去，我是下午才過去的，我在系爭房子的客廳簽的。」及證人辛○○亦證
　　　　述：「．．．這張協議書是甲○○寫的，在八十三年六月十五日在系爭房子
　　　　內由張漢卿、甲○○本人自己簽名蓋章的，我在旁邊作見證，然後我也在上
　　　　面簽名蓋章作證。」等語，是前開契約之真實性，應無疑義。
  （四）上訴人雖指稱張漢卿自八十三年間起痛風嚴重，需人攙扶才能行動，是張漢
        卿不可能外出至后里老家簽署系爭膳贍養契約書，顯係個人臆測之詞。
      1.雖然張漢卿有痛風宿疾，惟只要有人攙扶或柱柺杖，就能行走，尚無須專人
        二十四小時照料，是其仍有機會與友人出遊（有人皆願作證），或與自己子
        女（即原告等人）外出。八十年間訴外人張漢卿即多次與被上訴人丁○○出
        遊，甚至到被上訴人的別墅度假（上訴人之母王貴美知悉後，隔日亦趕到該
        別墅）。
      2.而後八十二、三年間，張漢卿為了與被上訴人丁○○洽談系爭房屋出售情事
        ，由好友張昭賢陪同到被上訴人丁○○、甲○○住處達十幾次之多之事實，
　　　　亦經證人張昭賢於九十一年十月八日到庭證述：「．．．聚會地點不一定，
　　　　有時在台中王貴美家，有時我在后里與張漢鄒談，有時在丁○○家，也有在
　　　　甲○○家。」等語，及證人蔡瀛、簡益瑞於九十一年十月八日到庭分別證述
　　　　張漢卿有多次在王貴美或其子女未陪同下，外出尋找友人或至后里老家找甲
　　　　○○，益證張漢卿確實曾至甲○○家中簽署系爭贍養契約。是上訴人指稱如
　　　　果張漢卿外出，其母親王貴美絕對不可能不知道，因此張漢卿不可能至后里
　　　　老家簽署系爭膳贍養契約書，顯係個人臆測之詞。
  二、又上訴人主張：縱然系爭贍養契約為真實，依最高法院七十五年台上字第六○
      七號判例意旨，在繼承權尚未發生時，預為拋棄之意思表示無效，故系爭贍養
      契約中第二條約定預先拋棄終止權，依上開判例意旨，其拋棄應為無效等語。
      惟查上訴人對此顯有誤會。
  （一）最高法院七十五年台上字第六○七號判例意旨認為在繼承開始前，預為繼承
        權之拋棄，其拋棄繼承權之意思表示不能認為有效，係指「繼承人」就「繼
        承權」本身之拋棄，並非指被繼承人生前就其財產之權利不得拋棄。是張漢
        卿於系爭贍養契約書中拋棄借貸關係之任意終止權，於法並無不合。
  （二）再者系爭贍養契約約定甲○○及丁○○可以永久使用系爭房屋，是該契約為
        定有期限之借貸契約，期限為甲○○及丁○○均死亡之時，因此該契約對於
        系爭土地所有權人權利之限制並非無限期，上訴人認為上開約定形同所有權
        之拋棄，顯有誤解。
  三、至於張漢卿於膳養契約書中載明丁○○可以永久居住使用系爭房屋，乃因為丁○
      ○已給付新台幣（下同）三百萬元價金予張漢卿。
 （一）張漢卿與王貴美母子同住期間，已處分掉將近六成以上財產，所剩不多，其
       深怕系爭房屋也被迫處分後，甲○○在晚年將無處棲身，對被上訴人不公，
       因此與被上訴人丁○○商量，打算將系爭房地以三百萬元出售予丁○○，其
       間並委託好友即前台中縣議員張昭賢居中協助處理。在張昭賢協助處理期間
       ，被上訴人丁○○陸續給付約一百萬元價金予張漢卿，嗣張昭賢因故未繼續
       協助處理後，張漢鄒接著居間處理，並向丁○○收取一百萬元支票，但於私
       扣將近一年後，又再退回丁○○，最後丁○○又給付二百萬元予張漢卿，張
       漢卿並曾簽署收據一紙，交付被上訴人丁○○收執，以資為憑。最後張漢卿
       因受到不當壓力，遲遲未將系爭房地過戶給被上訴人丁○○。張漢卿於收受
       被上訴人三百萬元後，對於無法將系爭房地過戶予被上訴人丁○○一事，深
       感內疚，同時也為了照顧甲○○晚年生活，遂與甲○○簽訂本件贍養契約書
       ，並賦予甲○○與丁○○二人永久居住使用權。是雖然甲○○已去世，然依
       照前開贍養契約書內容，丁○○亦有永久居住之權。
 （二）就前開事實，證人張昭賢亦於九十一年十月八日到庭證述：「（你在九十一
       年五月一日所出具之證明書，是否為真實的？）是我寫的，內容是真實的。
       」「（是否看到被上訴人丁○○拿錢給張漢卿？）我沒有看到在點錢，但我
       有看到一包東西，是不是錢我不知道，但我有問張漢卿，丁○○給你多少錢
       ？張漢卿說是一百萬元。」等語，雖然證人張昭賢並未親眼看見被上訴人丁
       ○○交付價金給張漢卿，但其向張漢卿詢問丁○○交付買賣價金時，張漢卿
       承認已收到被上訴人交付一百萬元，應足證明被上訴人所言屬實。
  四、綜上所述，可知系爭贍養契約書確係張漢卿所簽署，且其為了彌補被上訴人丁
      ○○的損失，亦於契約書中載明丁○○可以永久使用系爭房屋，且上訴人丁○
      ○目前亦占有使用系爭房屋中，並非無權占有。為此狀請鈞院鑒核，賜判決如
      答辯聲明，以維權益。
參、證據：除引用原審立證方法外，補提：被繼承人張漢卿繼承系統表、本院八十九
          年度上易字第二九二八號刑事判決，台中地檢署八十六年度偵字第一一三
          八三、一四二九二號起訴書、地價稅及房屋稅繳款書、戶籍謄本、證人張
          昭賢書具之證明書影本、日記影本為證；並聲請訊問證人張昭賢、簡益瑞
          、蔡瀛。
Ｂ、被上訴人辛○○部分：
壹、聲明：求為判決：
  一、上訴駁回。
  二、第二審訴訟費用由上訴人負擔。
貳、陳述：除引用原判決書之記載外，補稱：
  一、就上訴人上訴理由狀內所稱被上訴人辛○○所訂之「租賃契約」係屬偽造一事
      ，茲說明如后：
    （一）被上訴人辛○○於七十三年間，情商訴外人張漢卿口頭答應，向其租用台
          中縣后里鄉○村路四八八號房屋全部，做為被上訴人所經營之「總聯企業
          社」庫存「填充玩偶娃娃」之用，並給付訴外人張漢卿新台幣（下同）壹
　　      拾參萬玖仟元整之租金；不久即因訴外人張漢卿之同居人王貴美女士到前
          開四八八號房屋大鬧，並找來一位自稱被上訴人姑丈之不明人士助陣，激
          烈反對被上訴人與張漢卿間之租賃行為，並表示其早已做主，向第三人預
          收四八八號房屋之售屋款，將出售該屋，被上訴人若不儘速將庫存貨物搬
          出，她將要在此自殺。此時，被上訴人丁○○（即張漢卿之次子）出面表
          示，儘量順從長輩（即王貴美）之意思，其會協調其父補償被上訴人。嗣
          後張漢卿為難地對被上訴人表示：我已被此〞女人〞逼得六神無主，你不
          如就近搬到后里鄉○村路四八二巷六號（即本件訴訟系爭房屋）甲○○住
          處，我會補償你的，．．．此時正飄細雨，被上訴人無奈地要求員工立即
          搬遷，貨品皆暫置於四八八號房屋馬路旁（有舊照片為證），王貴美鎖好
          門迅即拉張漢卿離去。適逢下起傾盆大雨，被上訴人貨品皆嚴重淋濕泡水
          ，被上訴人永生記得當時雨水、淚水交織之情景．．．事後與張漢卿先生
          評估，才知報廢貨物的價值，竟然超出張漢卿同居人王貴美女士向第三人
          所收的售屋款。實在令人扼腕怨嘆。
　　（二）張漢卿先生不失為敦厚、老實的長輩，在事後某日（約兩年後）向被上訴
　　      人致歉，也同意被上訴人長期租借四八二巷六號之房地，並歸還被上訴人
          先前所交付用以給付租金之支票一張，表示該支票因其耽誤，已超過兌現
          期限（有該客票正本為證。因貨物損失及支票款損失慘重，有夠冤枉，特
          留下此支票），被上訴人終於才徹底明瞭張漢卿家庭的特殊狀況。多年來
          ，被上訴人經營任何事業，皆以系爭房屋為庫存倉庫，但因上次貨物搬遷
　　      的教訓，多次懇請張漢卿授權其夫人即被上訴人甲○○有系爭房地的出租
          權後，被上訴人才敢將舊屋修繕，再行承租，對於本人之請求，張漢卿亦
          答應，表示因其行動長期受同居人王貴美控制，有機會一定會授權甲○○
          就系爭房屋有使用收益之權，以保障被上訴人權益，故才有日後八十三年
          六月十五日張漢卿與甲○○互簽『不動產處理及膳養合議契約』一事。併
          邀同被上訴人在場擔任見證人之情境。
　　（三）上訴人庭述「不可能丁○○載走我父親而我媽媽不知道．．．」實為不實
          。譬如，被上訴人和丁○○有一次至張漢卿住處探訪，王貴美女士以張漢
          卿熟睡中拒絕，待我們欲離去下樓出門時，張漢卿卻在樓上陽台與我們招
          手，這證明控制一個人，無法控制他的心，更難控制父子之情。因此張漢
          卿事後會趁王貴美不在，用電話聯絡被上訴人丁○○去接他出來小逛一下
          ，被上訴人丁○○再趕著送他回去，以免鬧出事情（此狀況有見證者多人
          ）。張漢卿也曾說：「為什麼我要跟自己兒子見面還要經過她（王貴美）
          同意？」，言下不勝感慨。是故與張漢卿往來談事，實無經驗法則可循，
          非身歷其事，難以體會，被上訴人當時認為有張漢卿與甲○○簽立『不動
          產處理及膳養合議契約』之后，再與長住該系爭房地的甲○○（理應算房
          東太太）訂立租約，是最妥適而有保障的方式。
  二、被上訴人對系爭屋地之長期租賃，是被上訴人看中該處既可當庫存，又可養植
      花卉，而將來被上訴人又有優先優惠承購機會，非關景氣問題，且不景氣亦是
      近兩年之事。事實上在張漢卿去世不久，系爭房地之倉庫鎖及被上訴人置於內
      部物品即遭毀壞，當時丁○○亦送來一份上訴人丁○○、丙○○、庚○○與被
      上訴人列名參加之遺產繼承人協調會記錄，內載有「因另有租與楊先生目前有
      庫存貨」，而勸被上訴人早日搬出，和氣解決再搬進，被上訴人因而搬出任其
      荒廢至今（顯見被上訴人的租賃狀況，早存在已久，絕非上訴人所稱「臨訟共
      謀」），得不到丁○○的保證解決，而反成被告。
  三、八十七年以後我是有在使用這個房屋，是基於租賃關係使用，約於一、二年前
      已經搬離很多東西了，但目前實際上沒有使用房子。
參、證據：除引用原審立證方法外，補提：相片、地價稅及房屋稅影本、遺產繼承人
    協調會記錄影本為證；
      理      由
壹、程序部分：
  按民事訴訟法第四百五十九條第一項前段規定：「上訴人於終局判決前，得將上訴
  撤回」。查，本件上訴人對原判決不服提起上訴，原係以原審被告甲○○、庚○○
  、丁○○、丙○○、辛○○等五人為被上訴人。惟原審被告甲○○業於九十一年十
  月六日因病逝世，有戶籍謄本一份在卷可稽，而原審被告庚○○、丙○○於原審及
  本院一再主張未占有使用系爭房地，本院至現場勘驗結果，亦未發現渠等有占有使
  用之情，為此，上訴人特具狀撤回對被上訴人甲○○、庚○○、丙○○三人部分之
  上訴，是本件被上訴人僅剩丁○○、辛○○二人，合先敘明。
貳、實體部分：
一、本件上訴人在原審起訴主張：坐落台中縣后里鄉○○○段第六○二之一○、六○
    二之九九地號土地（下稱系爭土地）及第六○二之四五地號土地暨其上建物門牌
    台中縣后里鄉○村路四八二巷六號房屋（下稱系爭房屋），為上訴人因繼承其父
    即訴外人張漢卿而取得所有權（詳如附表所示），並於八十七年七月二十三日辦
    妥繼承登記，雖系爭房屋部分占用之同段第六○二之一○三地號土地（下稱系爭
    土地）非上訴人所有（本院按：係原審被告庚○○所有），但房屋為獨立之不動
    產，與土地無關。詎原審被告甲○○、庚○○、丁○○、丙○○、辛○○等五人
    未經上訴人等同意予以占用，侵害上訴人所有權，為此本於所有權，依民法第七
    百六十七條之規定，請求彼五人返還。又彼五人無權占用系爭房地，受有相當於
    租金之不當得利，致上訴人受有損害，依不當得利及共同侵權行為之法律關係，
    彼五人應予賠償，爰依土地法第一百零五條準用同法第九十七條之規定，請求彼
    五人應自無權占有之日即八十七年七月二十三日起至系爭房地返還日止，按月給
    付上訴人八千四百六十四元之損害金等語。（本院按：原審判決原告之訴及假執
    行之聲請均駁回，原審原告即上訴人在本院審理中已據狀撤回對原審被告甲○○
    、庚○○、丙○○三人部分之上訴，是該三人原判決部分業已確定，合先敘明。
    ）
二、被上訴人丁○○則以：兩造之被繼承人即訴外人張漢卿生前為保障其妻即原審被
    告甲○○之晚年生活，且希望有人負起管理修繕之責，乃提出折衷辦法，與原審
    被告甲○○立具「不動產處理及膳養合議契約」（下稱系爭「膳養契約」），並
    請友人辛○○及黃錦堂見證，系爭「膳養契約」既約定由原審被告甲○○及被上
    訴人丁○○「永久居住使用」系爭房地，可見系爭「膳養契約」係定有期限之契
    約，其期限屆至之日為原審被告甲○○與被上訴人丁○○均百年之日，且系爭「
    膳養契約」已明文約定：「未來雙方皆不得以任何理由及狀況排除上述契約」等
    語，顯然訴外人張漢卿已拋棄其提前終止契約之權利，是上訴人應不得再任意終
    止系爭契約；況訴外人張漢卿亦於契約書中載明被上訴人丁○○可以永久使用系
    爭房屋，且被上訴人丁○○目前亦占有使用系爭房屋中，並非無權占有等語資為
    抗辯；另被上訴人辛○○則以：本件係訴外人張漢卿要其與原審被告甲○○或被
    上訴人丁○○協談訂約，其才會與原審被告甲○○就系爭房屋簽訂租約，伊並非
    無權占有，而伊八十七年以後是有在使用系爭房屋，是基於租賃關係使用，但伊
    約於一、二年前已經搬離很多東西了，目前實際上伊沒有使用系爭房屋等語資為
    抗辯。
三、本件上訴人與原審被告甲○○、庚○○、丙○○及被上訴人丁○○之共同被繼承
    人即訴外人張漢卿生前與其妻即原審被告甲○○育有三名子女即庚○○、丁○○
    及丙○○，並與婚外女子王貴美生下上訴人乙○○、己○○及戊○○三人；訴外
    人張漢卿生前於八十五年十一月二十九日持代筆遺囑至原審法院公證處辦理認證
    ，依該代筆遺囑之記載，訴外人張漢卿將其所有詳如附表所示之土地及系爭未經
    辦理保存登記之系爭房屋指定由上訴人共同繼承，嗣訴外人張漢卿於八十七年一
    月二十一日死亡，上訴人即於八十七年七月十五日持系爭代筆遺囑向台中縣豐原
    地政事務所辦理前開詳如附表所示之土地之繼承登記，而系爭房地於六十三年間
    即經訴外人張漢卿交由原審被告甲○○居住至今等之事實，已據上訴人提出系爭
    土地所有權狀影本、土地登記謄本、原審法院八十七年度訴字第一九一號民事判
    決影本、通知返還系爭房地通告函影本暨掛號回執影本、原審法院公證處認證書
    影本暨所附代筆遺囑影本各一份（參原審卷第七十一頁至第七十四頁）、現場相
    片六張及地價稅單影本六份為證，且為兩造所不爭執，並經原審法院依職權調閱
    該院八十七年度訴字第一九一號民事案卷（內附有相關戶籍謄本）查明屬實，復
    經原審法院會同台中縣豐原地政事務所人員至現場履勘測量屬實暨本院於審理中
    至現場履勘屬實，製有勘驗筆錄及複丈成果圖附卷可稽，應堪信為真實。
四、被上訴人丁○○辯稱：伊先父即訴外人張漢卿生前曾與伊母親即原審被告甲○○
    立具系爭「膳養契約」（參原審卷第六十一頁），約定由甲○○及被上訴人丁○
    ○永久使用居住系爭房地並由伊代為修繕、管理及照顧，且將該「膳養契約」上
    所示之土地及建物即日起委任甲○○及伊代為全權處理出租、繳稅等相關事務，
    未來雙方皆不得以任何理由及狀況排除上述契約，是伊與伊母親甲○○自得永久
    使用居住系爭房地，且得全權處理出租、繳稅等相關事務，伊並非無權占用系爭
    房屋，上訴人提起本訴為無理由等語；被上訴人辛○○則辯稱：本件係訴外人張
    漢卿要其與甲○○或丁○○協談訂約，其才會與甲○○就系爭房屋簽訂租約等語
    ，惟被上訴人前揭辯稱等情為上訴人所否認。
五、本院查，原審被告甲○○雖已於九十一年十月六日因病逝世，且上訴人亦已於本
    院審理中具狀撤回對甲○○部分之上訴，惟本院認本件兩造爭執之點所在，端繫
    ：(一)訴外人張漢卿與甲○○間所簽訂之系爭「膳養契約」是否真正？如為真正，
    其約定對上訴人有何拘束力。(二)被上訴人丁○○是否有正當權源，得以永久使用
    居住系爭房地至其百年之後？(三)被上訴人辛○○是否有權使用系爭房屋？且其目
    前有無占有使用系爭房屋？經查：
  Ａ、被上訴人丁○○部分：
　　１、上訴人乙○○、己○○於九十年三月八日原審法院言詞辯論時陳稱：「（這
　　　　間房子原先何人在住？）六十三年間就由甲○○居住至今，八十五年間我父
　　　　親（即訴外人張漢卿）立遺囑時，也是由甲○○居住中，當時我父親並沒有
　　　　交待將來甲○○如何搬遷的事」等語（參原審卷第九十一頁），可見系爭房
　　　　地於六十三年間即經訴外人張漢卿由交由原審被告甲○○居住至今（即九十
　　　　年三月八日），且本院就卷附之戶籍謄本（參本院第二卷第二十三頁）觀之
　　　　，可知原審被告甲○○於九十一年十月六日因病逝世之前，仍設籍於系爭房
　　　　屋所在之台中縣后里鄉○村路四八二巷六號房屋內，則原審被告甲○○於原
　　　　審辯稱伊有在系爭房屋居住使用之事實，應屬真實，洵堪採信。
　　２、按夫妻互負同居之義務；又夫妻互負扶養之義務，其負扶養義務之順序與直
　　　　系血親卑親屬同，其受扶養權利之順序與直系血親尊親屬同。民法第一千零
　　　　一條前段及第一千一百十六條之一分別定有明文。本件訴外人張漢卿既於生
　　　　前與原審被告甲○○有夫妻關係，復於六十三年間即將系爭房地交由原審被
　　　　告甲○○居住至今，應認訴外人張漢卿生前係為履行對其妻即原審被告甲○
　　　　○之扶養及同居之義務乃將系爭房地交由原審被告甲○○居住使用，亦即原
　　　　審被告甲○○於訴外人張漢卿生前並非無權占有系爭房地。
　　３、惟訴外人張漢卿於八十七年一月二十一日死亡後，被上訴人丁○○及原審被
　　　　告甲○○使用系爭房地之權源又為何？被上訴人丁○○及原審被告甲○○乃
　　　　提出系爭「膳養契約」用以證明訴外人張漢卿生前曾同意由彼二人永久使用
　　　　居住系爭房地，並由被上訴人丁○○代為修繕、管理及照顧，且將該「膳養
　　　　契約」上所示之土地及建物即日起委任甲○○及伊代為全權處理出租、繳稅
　　　　等相關事務，未來雙方皆不得以任何理由及狀況排除上述契約，是伊與伊母
　　　　親甲○○自得永久使用居住系爭房地，且得全權處理出租、繳稅等相關事務
　　　　，伊非無權占用系爭房地乙節，惟為上訴人所否認。被上訴人丁○○及原審
　　　　被告甲○○乃於九十年一月十六日在原審具狀聲請傳訊證人黃錦堂、辛○○
　　　　以證明系爭「膳養契約」之真正，此有民事陳報狀一紙在卷可稽（參原審卷
　　　　第六十二頁、第六十三頁），而經原審傳訊證人黃錦堂、辛○○之結果，證
　　　　人辛○○於九十年三月八日原審法院言詞辯論時結證（本院按：證人辛○○
　　　　於九十年三月八日原審法院傳訊時，尚非本件原審之被告，其係於九十年五
　　　　月二十八日始經原審原告具狀追加為原審被告，參原審卷第一七六頁，其於
　　　　九十年三月八日原審法院作證時具結，如有刑法第一百六十八條虛偽不實之
　　　　處，仍不免於受偽證罪之追訴與擔負刑責。）稱：「（你有否看過此協議書
　　　　〔指系爭「膳養契約」〕？）有，是張漢卿打電話叫我去簽名的，而且這張
　　　　協議書是我要求他寫的，系爭房子及後面倉庫是我在七十三年間向張漢卿租
　　　　的，每月租金六千元，但條件是要留一個房間給甲○○住，到了八十三年間
　　　　，因為房子老舊不堪，我與張漢卿協議由我出錢翻修，我就花了四十多萬元
　　　　翻修該房子，張漢卿就同意以我所出翻修的錢的利息來抵租金，當時我有與
　　　　甲○○立新的租約，但後來我去請教朋友，發現產權是張漢卿的，覺得甲○
　　　　○可能無法永久做主，我為了能長期租用這房子的，我才出面請張漢卿與甲
　　　　○○簽這張協議書，這張協議書是甲○○寫的，在八十三年六月十五日在系
　　　　爭房子內由張漢卿、甲○○本人自己簽名蓋章的，我在旁邊做見證，然後我
　　　　也在上面簽名蓋章作證」、「當時黃錦堂是否在場？）沒有，當時只有我們
　　　　三人在場」、「自八十三年到八十七年間的地價稅都是我在繳的」、「兩份
　　　　租約都是和甲○○簽的，因為平時張漢卿很少到系爭房屋，所以我才和甲○
　　　　○簽約，而且寫這份協議書前，張漢卿就有口頭同意房子讓我翻修，張漢卿
　　　　出面簽協議書時，房子尚未翻修，我是等到房子翻修好後才和甲○○簽租約
　　　　。另外我並沒有要求第二個見證人，我並不知道黃錦堂有在協議書上簽名作
　　　　證」、「（八十三年你在簽此協議書時，張漢卿的身體狀況如何？）那時他
　　　　身體狀況還好，可以自由行動」等語（參原審卷第九十三頁、第九十四頁）
　　　　；且證人黃錦堂於同日原審法院言詞辯論時亦結證稱：「（你有否看過此協
　　　　議書〔指系爭「膳養契約」〕？）有，當天是張漢卿打電話叫我去作證人，
　　　　我去時有張漢卿、甲○○夫妻二人在場，辛○○不在場，張漢卿就拿出這張
　　　　協議書叫我簽名，我看到時，張漢卿、甲○○及辛○○都已在協議書上面簽
　　　　名、蓋章了，我並不清楚他們是何時在上面簽章的，我把協議書看好後，才
　　　　在上面簽名蓋章的」、「（你何時在協議書上簽名蓋章的？）就是協議書上
　　　　寫的八十三年六月十五日」、「張漢卿打電話來時說，這幢房子一直都是甲
　　　　○○在住，將來也要由他繼續住下去，但要由丁○○負責修繕及繳稅金，要
　　　　我過去作證，我才帶印章過去，我是下午才過去的，我在系爭房子的客廳簽
　　　　的」、「（當時張漢卿的身體的狀況如何？）他身體狀況很好，但當天他一
　　　　直坐著，我沒有看到他如何來的」、「（當天張漢卿可否自由走動？）我不
　　　　清楚，不過我知道他是八十五年才生病」等語（參原審卷第九十一頁至第九
　　　　十三頁）。顯見證人黃錦堂、辛○○係先後在甲○○與訴外人張漢卿面前，
　　　　於系爭「膳養契約」上簽名見證甲○○與訴外人張漢卿確有簽立系爭「膳養
　　　　契約」，證人辛○○復親見訴外人張漢卿於系爭「膳養契約」上簽名蓋章。
　　　　是本院認被上訴人丁○○及原審被告甲○○主張系爭「膳養契約」確為原審
　　　　被告甲○○與訴外人張漢卿所簽立，應係真實，堪予採信。雖上訴人一再質
　　　　疑證人黃錦堂、辛○○之證詞有虛偽不實之處，並聲請本院傳訊證人王貴美
　　　　（即上訴人之母親），以證明訴外人張漢卿不可能於八十三年六月十五日在
　　　　系爭房屋內與甲○○簽訂系爭「膳養契約」。惟被上訴人丁○○則舉證人張
　　　　昭賢、簡益瑞、蔡瀛為證，以證明確實有於八十二年至八十四年間在系爭房
　　　　屋內看見訴外人張漢卿。本院經查，證人王貴美雖於本院證稱：「（問：張
　　　　漢卿從六十三年至去世時，是否均由你與你的孩子照顧？）都是我與我的孩
　　　　子在照顧。自六十三年起迄張漢卿去世為止，甲○○都不曾到過家裡來看張
　　　　漢卿。張漢卿去世時，甲○○沒有來奔喪，只有丙○○夫婦帶他們的孩子有
　　　　來，其他人沒有來。（問：系爭贍養契約是八十三年六月十五日簽訂，在八
　　　　十二年二、三月間張漢卿是否被帶離開台中家約十次左右？）當時張漢卿不
　　　　曾被帶離開家。八十年以後張漢卿的身體狀況有中風與結石情形，二十四小
　　　　時都是我在照顧。」等語。惟證人則張昭賢結稱：「（問：你在九十一年五
　　　　月一日所出具之證明書（提示本院一卷第一二五頁），是否是真實的？）是
　　　　我所寫，內容是真實的。（問：是否看到被上訴人丁○○拿錢給張漢卿？）
　　　　我沒有看到在點錢，但我有看到壹包東西，是不是錢我不知道，但我有問張
　　　　漢卿，丁○○給你多少錢？張漢卿說是壹佰萬元。（問：是否與張漢卿、張
　　　　漢鄒、張漢郁協議合建房屋？是否被拒絕？）八十一年間開始談合建的事，
　　　　是張漢郁找我的，後來張漢鄒拒絕了，他說他們會先談好，以後再找我。（
　　　　問：是否因為商談合建的事，才認識張漢卿？）以前就認識張漢卿，只是不
　　　　知到他住哪裡，後來是張漢鄒帶我到台中找張漢卿。（問：與張漢卿多久聯
　　　　絡一次？）很少聯絡。（問：據九十一年五月一日所載證明書，張漢卿如何
　　　　委託你？）不是委託，是協調，後來他們說自己要協調好以後，才要委託我
　　　　合建。（問：八十二、三年間約十次左右的聚會，是否你安排？各有何人與
　　　　會？如何接送張漢卿？）不是全部我安排，也不是特地安排。與會的人有張
　　　　漢鄒、張漢卿等人，張漢郁是我與他個別談。我沒有接送張漢卿。聚會地點
　　　　不一定，有時在台中王貴美家，有時我在后里與張漢鄒談，有時在丁○○家
　　　　，也有在甲○○家。」等語（以上二位證人之證言，參本院九十一年十月八
　　　　日之準備程序筆錄）。證人簡益瑞結稱：「（問：八十年間起到現在是否到
　　　　過后里系爭房屋？）我在八十四年底到過后里，是甲○○叫我去裝設逆滲透
　　　　濾水器，裝設約需二、三小時，裝設時有遇到張漢卿來找甲○○。後來去保
　　　　養濾水器，就沒有再遇到張漢卿，我聊天問甲○○何以沒有看到他先生，她
　　　　說他先生有娶小老婆。因為甲○○後來介紹我與丁○○認識並為丁○○裝設
　　　　濾水器，所以才認識丁○○。（問：裝設濾水器時，見到張漢卿的情形？濾
　　　　水器的錢是何人出的？）我在廚房裝設濾水器，看到張漢卿走進廚房，後來
　　　　他們坐著聊天。逆滲透濾水器的錢，是甲○○出錢。」等語。證人蔡瀛結稱
　　　　：「（問：何時認識張漢卿？認識多久？見面次數？）八十年間我調到台中
　　　　，我在民眾日報工作擔任處長，約八十二、三年間認識張漢卿，當時丁○○
　　　　會來台中市○○街報社借用電腦請小姐打文稿，有時候會遇到張漢卿或甲○
　　　　○也來，或一起來。聊天時，張漢卿說他請假出來，我不知道他指的是向誰
　　　　請假。原本報社也想向張漢卿承租后里的房子，有打過契約，但後來沒有租
　　　　。（問：見到張漢卿時他的狀況如何？）我在報社工作到八十八年間，報社
　　　　在九樓，張漢卿來的詳細時間，我記不清楚，有時他們扶他來，有時候我進
　　　　來，他已經在報社裏。」等語（以上二位證人之證言，參本院九十一年十月
　　　　八日之準備程序筆錄）。然本院查，證人王貴美係上訴人之母親，且其與被
　　　　上訴人丁○○之利害關係完全相反，揆諸一般常情及衡諸經驗法則，其所為
　　　　之證言難免迴護偏袒上訴人，自難遽予採信，而觀諸證人張昭賢、簡益瑞、
　　　　蔡瀛三人前開之證言，均結稱確實有於八十二年至八十四年間不同時間內在
　　　　系爭房屋內看見訴外人張漢卿，而彼三人又與兩造無何利害關係，自應以其
　　　　等之證言為真實，堪予採信。是本院認上訴人辯稱訴外人張漢卿不可能於八
　　　　十三年六月十五日在系爭房屋內與甲○○簽訂系爭「膳養契約」，不能採信
　　　　。亦即本院認證人黃錦堂、辛○○前揭證稱系爭「膳養契約」確為原審被告
　　　　甲○○與訴外人張漢卿所簽立，應係真實，堪予採信。至訴外人張漢卿為何
　　　　與原審被告甲○○簽立系爭「膳養契約」，及原審被告甲○○與訴外人張漢
　　　　卿欲找幾人見證其簽約之事，其自可自由決定，非旁人所能置喙。況訴外人
　　　　張漢卿生前除與其妻即原審被告甲○○育有三名子女外，尚與婚外女子王貴
　　　　美育有上訴人三人，訴外人張漢卿欲如何公平分配其財產予兩造，自有其為
　　　　難之處，且訴外人張漢卿生前是否將系爭「膳養契約」之事告知上訴人，亦
　　　　有其考量之處，故亦難以上訴人未經訴外人張漢卿告知有系爭「膳養契約」
　　　　之事或事後訴外人張漢卿已將其所有詳如附表所示之土地及房屋指定由上訴
　　　　人共同繼承，即遽認系爭「膳養契約」為虛偽。矧依上訴人所提出之附表及
　　　　原審法院公證處認證書影本暨所附代筆遺囑影本各一份（參原審卷第七十一
　　　　頁至第七十四頁）觀之，上訴人三人共同繼承訴外人張漢卿所有詳如附表所
　　　　示之土地面積約為五九○平方公尺，而坐落同段之第六○二之一○○、六○
　　　　二之一○三、六○二之一○二地號三筆土地之面積約為三○三平公尺，由原
　　　　審被告甲○○、庚○○、丁○○、丙○○四人繼承，上訴人每人所繼承之土
　　　　地面積為原審被告甲○○、庚○○、丁○○、丙○○每人所繼承之土地面積
　　　　的二．六倍，兩者顯有差距，而原審被告甲○○、庚○○、丁○○、丙○○
　　　　所繼承之第六○二之一○二地號土地已被徵收為道路，第六○二之一○三地
　　　　號土地亦為道路預定地，第六○二之一○○地號土地為一僅五二平方公尺（
　　　　約十五坪）之不規則畸零地，根本無法建築，此有土地登記簿謄本及地籍圖
　　　　影本在卷可稽（參原審卷第一○六頁至第一一○頁），是上訴人主張原審被
　　　　告甲○○、庚○○、丁○○、丙○○生活無虞，與事實尚有出入，則被上訴
　　　　人丁○○及原審被告甲○○主張訴外人張漢卿因有多重苦衷，無法照其本意
　　　　處分財產，為保障元配之晚年生活，才會與甲○○簽立系爭「膳養契約」（
　　　　非遺囑），揆諸一般常情及衡諸經驗法則，尚難認有何違背之處。是本院認
　　　　系爭「膳養契約」確為原審被告甲○○與訴外人張漢卿所簽立。而上訴人既
　　　　因繼承而取得系爭房地之所有權，自應同時承受訴外人張漢卿就系爭「膳養
　　　　契約」有關系爭房地之一切權利義務。
　　４、本件上訴人在前揭證人黃錦堂、辛○○於原審法院作證後，乃聲請原審法院
　　　　將系爭「膳養契約」送請鑑定，經原審法院二度囑託法務部調查局鑑定其上
　　　　訴外人張漢卿之筆跡之真正，然該局均以「依目前送鑑資料評估，歉難鑑定
　　　　」為由而未提出鑑定結果，有該局函二紙附卷可稽（參原審卷第二五一頁、
　　　　第二八四頁），且兩造於原審亦表示已無法提出訴外人張漢卿生前其他之筆
　　　　跡資料供鑑定參考，是原審法院認已無從鑑定系爭「膳養契約」其上訴外人
　　　　張漢卿之筆跡是否為真正，乃採信證人黃錦堂、辛○○之證言，而認定系爭
　　　　「膳養契約」確為原審被告甲○○與訴外人張漢卿所簽立，本院認於法並無
　　　　不合（已如前述）。雖本件上訴人於上訴本院後復主張「被上訴人丁○○在
　　　　原審所提出之贍養契約，於原審曾函送法務部調查局鑑定其上張漢卿三字字
　　　　跡是否確為本人書寫，經法務部調查局調科貳字 00000000000號函鑑定結果
　　　　為「歉難鑑定」，其理由為：因送鑑之不動產處理及贍養合意契約，其上「
　　　　張漢卿」三字字跡之書寫工具及樣式與供參對之張漢卿平時書寫條件並不一
　　　　致，且「贍養合約」上「張漢卿」三字字跡書寫緩慢滯澀，難以確認所有筆
　　　　畫之細微特徵（詳見鑑定報告理由二）。按本件法務部調查局之所以無法鑑
　　　　定，非因參考資料不足，而是因「贍養合約」上「張漢卿」三字字跡書寫緩
　　　　慢滯澀，難以確認所有筆畫之細微特徵，果如此，實不令人懷疑系爭「贍養
　　　　契約」上「張漢卿」三字非其本人自寫，而係他人臨訟偽造，刻意如此書寫
　　　　，欲使無從為筆跡鑑定。訴外人張漢卿於八十五年間十一月二十九日作成代
　　　　筆遺囑及公證書時，曾親自簽名於文後，其親簽之「張漢卿」三字筆跡順暢
　　　　，無緩慢滯澀之現象，對照被上訴人所提出系爭贍養契約，可見「字跡」顯
　　　　見不同，且系爭贍養契約上「張漢卿」三字之書寫方式不自然，益見系爭「
　　　　贍養契約」應係臨訟偽造，不足為憑。又系爭贍養契約上「張漢卿」三字若
　　　　係訴外人張漢卿所書立者，因贍養契約之內容係張漢卿所構思，當由張漢卿
　　　　書寫全文，豈會由原審被告甲○○所書立，不符常理處甚明。系爭贍養契約
　　　　之筆跡、書寫用筆形式上觀之共有四種(一)、契約內容係甲○○書寫，使用某
　　　　廠牌之筆書寫（下稱Ａ筆）。(二)、簽名欄為張漢卿、甲○○所寫，類似使用
　　　　毛筆（下稱Ｂ筆）。(三)見證人辛○○使用另一廠牌之筆（下稱Ｃ筆）。(四)
　　　　見證人黃錦堂又使用另一種筆（下稱Ｄ筆）。既然契約內容使用Ａ筆，為何
　　　　簽名欄一反常態使用無法鑑定之Ｂ筆，而契約內容既是由甲○○所立，其於
　　　　簽名欄又會使用無法鑑定之Ｂ筆而不用Ａ筆，而證人辛○○、黃錦堂所使用
　　　　之筆又非Ａ筆或Ｂ筆，顯違常理。唯一解釋即是被上訴人未免招人拆穿該契
　　　　約係偽造，故於簽名處使用易臨摹又無法鑑定之Ａ筆。原審無法經由筆跡鑑
　　　　定確認系爭「贍養契約」為真正，而以被上訴人辛○○、證人黃錦堂之證供
　　　　為憑，實有違誤。」云云。惟本院查，本件系爭贍養契約內容之筆跡（參原
　　　　審卷第六十一頁），係原審被告甲○○所書寫，其使用何種工具（即何種筆
　　　　），自可由其本人自由決定，非他人所得置喙，而證人辛○○、黃錦堂係於
　　　　不同之時間內在系爭「贍養契約」上見證人處簽名蓋章，揆諸一般常情及衡
　　　　諸經驗法則，除非證人辛○○、黃錦堂二人於系爭「贍養契約」上簽名所用
　　　　之筆，係由原審被告甲○○所提供書寫前揭「贍養契約」之同一支筆，否則
　　　　證人辛○○、黃錦堂二人在不同之時間內各自使用自己平日所用之筆簽名，
　　　　當然前開三人之筆跡、書寫用筆形式上會有所不相同，無庸置疑，至訴外人
　　　　張漢卿、原審被告甲○○在系爭「贍養契約」上之簽名，雖係以較粗之類似
　　　　使用毛筆為之，惟該二人之簽名，亦已經證人辛○○結稱係該二人本人親自
　　　　所書寫，矧法務部調查局鑑定系爭「膳養契約」上訴外人張漢卿簽名筆跡之
　　　　結果，係以「依目前送鑑資料評估，歉難鑑定」為由而未提出鑑定結果，有
　　　　該局函二紙附卷可稽（參原審卷第二五一頁、第二八四頁），並未指稱張漢
　　　　卿簽名之筆跡為別人偽造或臨摹偽造，而上訴人又無法提出任何確切之證據
　　　　，以證明訴外人張漢卿在系爭「贍養契約」上之簽名非為其本人親自所書寫
　　　　，或為他人抑或係被上訴人丁○○臨摹偽造，且被上訴人丁○○亦堅決否認
　　　　前開「贍養契約」上張漢卿之簽名係伊臨摹偽造，揆諸民事訴訟法第二百七
　　　　十七條之規定，尚難認上訴人就其所主張有利於己之事實，已盡舉證之責任
　　　　，其以前開等語指摘原判決認事用法違誤，即不足採。
　　５、綜上所述，本院認系爭「膳養契約」」確為原審被告甲○○與訴外人張漢卿
　　　　所簽立。爰就其內容及效力，剖析如下：觀諸系爭「膳養契約」係記載（參
　　　　原審卷第六十一頁）：「立契約人張漢卿（甲方）、甲○○（乙方）夫妻間
　　　　就不動產處理及膳養，經合意訂立本契約，其內容如左：第一條：甲方願將
　　　　其所有坐落台中縣后里鄉○村路四八二巷六號權利範圍之全部土地及建物，
　　　　交予乙方及次男丁○○永久居住使用，並由次男丁○○代為修繕、管理及照
　　　　顧。第二條：第一條所示之土地及建物即日起委任乙方及次男丁○○代為全
　　　　權處理出租、繳稅等相關事務。甲○○代筆如右內容，未來雙方皆不得以任
　　　　何理由及狀況排除上述契約」等語。分別說明如下：
      (1)雖訴外人張漢卿於八十七年一月二十一日死亡後即不再對原審被告甲○○負
        有扶養及同居之義務，然依系爭「膳養契約」第一條約定，訴外人張漢卿同
        意由原審被告甲○○及被上訴人丁○○母子二人永久居住使用系爭房地，顯
        然原審被告甲○○於去世前及被上訴人丁○○於其母親甲○○去世後目前占
        有使用系爭房地，係經訴外人張漢卿之同意，而無償借予原審被告甲○○及
        被上訴人丁○○母子二人繼續使用。且訴外人張漢卿與原審被告甲○○其二
        人既係約定「永久居住使用」，應認為訴外人張漢卿同意將系爭房地借由原
        審被告甲○○及被上訴人丁○○母子二人使用至其百年之後再行收回，則被
        上訴人丁○○主張雖然伊母親甲○○已經去世，然依照前開贍養契約書內容
        ，伊亦有權利永久居住使用系爭房地至其百年之後，則伊目前占有使用系爭
        房地並非無權占有等情，應可採信。
      (2)至上訴人主張其現因需自行使用系爭房地，而依民法第四百七十二條第一款
        「貸與人因不可預知之情事，自己需用借用物者，貸與人得終止契約」之規
        定，向原審被告甲○○及被上訴人丁○○為終止系爭借貸關係之意思表示云
        云。按貸與人因不可預知之情事需用借用物者，得終止契約，為民法第四百
        七十二條第一款所明定，所謂不可預知之情事，指在訂立使用借貨契約以後
        所發生之情事，而非訂立契約時所能預見者而言，又所謂自己需用借用物，
        祇需自己有需用借用物之原因事實為已足，其是否因正當事由而有收回之必
        要，不必深究，良因使用借貸係無償性質，不能附苛刻條件之故。惟民法第
        四百七十二條第一款之規定並非強制規定，當事人非不得為不同之約定。而
        訴外人張漢卿與原審被告甲○○已於系爭「膳養契約」文末約定「未來雙方
        皆不得以任何理由及狀況排除上述契約」等語，自可認訴外人張漢卿為保障
        原審被告甲○○及被上訴人丁○○母子二人之晚年生活，同意將系爭房地借
        由原審被告甲○○及被上訴人丁○○母子二人使用至其百年之後再行收回，
        在此期間不得以任何事由收回系爭房地。是訴外人張漢卿與原審被告甲○○
        既已就系爭房地之借用期限為如是之約定，上訴人於繼承系爭房地時，自應
        承受訴外人張漢卿就系爭「膳養契約」有關系爭房地之一切權利義務。準此
        ，上訴人主張其現因需自行使用系爭房地，而依民法第四百七十二條第一款
        之規定向原審被告甲○○及被上訴人丁○○為終止系爭借貸關係之意思表示
        乙節，因已違反上開借用期限之約定，自不生終止之效力。
　　６、又上訴人主張苟原審被告甲○○係未得訴外人張漢卿同意而私自允許被上訴
　　　　人辛○○使用系爭房屋，依民法第四百六十七條第二項「借用人非經借貸與
　　　　人之同意，不得允許第三人使用借用物」及第四百七十二條第二款「借用人
　　　　違反約定或依物之性質而定之方法使用借用物，或未經貸與人同意，允許第
　　　　三人使用者」等規定，亦可予終止云云，惟此為原審被告甲○○所否認，並
　　　　辯稱：伊係依系爭「膳養契約」之授權將系爭房屋之一部分出租予被上訴人
　　　　辛○○使用等語。經查：
      (1)觀諸原審被告甲○○所提出之系爭「膳養契約」第二條及文末係記載：「第
        一條所示之土地及建物即日起委任乙方（即被告甲○○）及次男丁○○代為
        全權處理出租、繳稅等相關事務。．．．未來雙方皆不得以任何理由及狀況
        排除上述契約」等語，可見訴外人張漢卿有委任原審被告甲○○及被上訴人
        丁○○於借用系爭房屋期間代為全權處理出租事宜。
      (2)而上訴人復主張依民法第五百五十條前段規定，系爭委任關係已因訴外人張
        漢卿死亡而消滅，縱無民法第五百五十條前段適用，上訴人亦可依民法第五
        百四十九條第一項「當事人之任何一方，得隨時終止委任契約」之規定，終
        止系爭委任關係云云。惟按當事人之任何一方，得隨時終止委任契約；又委
        任關係，因當事人一方死亡、破產或喪失行為能力而消滅。但契約另有訂定
        ，或因委任事務之性質不能消滅者，不在此限。民法第五百四十九條第一項
        及第五百五十條分別定有明文。本件訴外人張漢卿於生前與原審被告甲○○
        有夫妻之至親關係，且與被上訴人丁○○又有父子之至親關係，復基於相互
        之信用關係，乃委任原審被告甲○○及被上訴人丁○○於借用系爭房地期間
        代為全權處理系爭房屋之出租事宜，且雙方復有「未來雙方皆不得以任何理
        由及狀況排除上述契約」之約定，是應認雙方有不得隨時終止系爭委任契約
        及系爭委任關係不因委任人即訴外人張漢卿死亡而消滅之特約，故系爭委任
        關係尚不因委任人即訴外人張漢卿死亡而歸於消滅，而上訴人於繼承系爭房
        地時，自應承受訴外人張漢卿就系爭「膳養契約」有關系爭委任契約之一切
        權利義務。準此，上訴人主張系爭委任關係已因訴外人張漢卿死亡而歸於消
        滅云云，要無可採。且上訴人亦無法證明原審被告甲○○及被上訴人丁○○
        之信用動搖，是上訴人主張依民法第五百四十九條第一項之規定向原審被告
        甲○○及被上訴人丁○○為終止系爭借貸關係之意思表示乙節，應不生終止
        之效力。
      (3)是原審被告甲○○及被上訴人丁○○所辯其係經訴外人張漢卿之委任，始將
        系爭房屋出租予被上訴人辛○○使用乙節，即屬有據。故上訴人主張依民法
        第四百六十七條第二項及第四百七十二條第二款之規定，向原審被告甲○○
        及被上訴人丁○○為終止系爭借貸關係之意思表示乙節，亦不生終止之效力
        。
　　７、綜上所述，上訴人既有義務將系爭房地借由原審被告甲○○及被上訴人丁○
　　　　○永久居住使用，即借由原審被告甲○○及被上訴人丁○○使用至其百年之
　　　　後再行收回，在此期間自不得以任何事由收回系爭房地，是本件被上訴人丁
　　　　○○即非無權占有系爭房地。
  Ｂ、被上訴人辛○○部分：
    上訴人於原審主張被上訴人辛○○無權占有系爭房屋云云，惟為被上訴人辛○○
    所否認，並辯稱：係訴外人張漢卿要其與原審被告甲○○或被上訴人丁○○協談
    訂約，其才會與原審被告甲○○就系爭房屋簽訂租約等語。是被上訴人辛○○既
    自認有占有系爭房屋之事實，自應就占有系爭房屋之合法權源負舉證之責。而被
    上訴人辛○○所辯其係向原審被告甲○○承租系爭房屋使用乙節，業據其提出系
    爭房屋租賃契約書及曾由其代繳之地價稅及房屋稅影本、遺產繼承人協調會記錄
    影本為證，而原審被告甲○○在其於九十一年十月六日逝世前於原審及本院審理
    中亦自承系爭房屋確為其出租被上訴人辛○○使用；又原審被告甲○○係受訴外
    人張漢卿之委任，於其借用系爭房地期間代為全權處理出租事宜，且其後由上訴
    人繼承訴外人張漢卿之委任人地位，系爭委任契約至今仍有效存在，均如前述，
    是被上訴人辛○○自可執與原審被告甲○○之租賃關係對抗上訴人，被上訴人辛
    ○○占有系爭房屋應非無權占有，上訴人此部分之主張亦屬無據。嗣被上訴人辛
    ○○於本院審理中另又辯稱：「伊對系爭屋地之長期租賃，是伊看中該處既可當
    庫存，又可養植花卉，而將來伊又有優先優惠承購機會，非關景氣問題，且不景
    氣亦是近兩年之事。事實上在張漢卿去世不久，系爭房地之倉庫鎖及伊置於內部
    物品即遭毀壞，當時丁○○亦送來一份上訴人丁○○、丙○○、庚○○與伊列名
    參加之遺產繼承人協調會記錄，內載有「因另有租與楊先生目前有庫存貨」，而
    勸伊早日搬出，和氣解決再搬進，伊因而搬出任其荒廢至今（顯見被上訴人辛○
    ○的租賃狀況，早存在已久，絕非上訴人所稱「臨訟共謀」）」（參本院一卷第
    一四五、一四六頁之民事準備書狀）。「八十七年以後我是有在使用這個房屋，
    是基於租賃關係使用，約於一、二年前已經搬離很多東西了，但目前實際上沒有
    使用房子。」（參本院二卷第二十一頁之言詞辯論筆錄），顯見被上訴人辛○○
    目前實際上沒有占有使用系爭房屋，且本院於九十一年六月二十八日至現場履勘
    時，發現系爭房屋之後方雜草叢生，被上訴人辛○○所承租之倉庫，業已廢棄，
    堆置雜物，有勘驗筆錄在卷可稽（參本院一卷第七十三頁），是本院認，在原審
    被告甲○○於九十一年十月六日逝世前被上訴人辛○○於原審時辯稱其係向原審
    被告甲○○承租系爭房屋使用，伊非無權占有乙節屬實（已如前述），然被上訴
    人辛○○既然於本院審理中已自認目前實際上沒有占有使用系爭房屋，而上訴人
    亦主張被上訴人辛○○未租用系爭房屋使用之事實，則上訴人提起本訴訴請被上
    訴人辛○○遷讓系爭房地，及依不當得利與共同侵權行為之法律關係請求被上訴
    人辛○○給付相當於租金之損害賠償，即屬無據，應予駁回。
六、從而，上訴人依所有物返還請求權訴請被上訴人遷讓系爭房地，及依不當得利與
    共同侵權行為之法律關係請求被上訴人給付相當於租金之損害賠償，為無理由，
    應予駁回。原審因而為上訴人敗訴之判決，且以上訴人之訴既經駁回，其假執行
    之聲請，亦失所附麗，併予駁回。其判決之理由雖與本院認定之理由不盡相同，
    惟其結果並無二致，應予維持。上訴論旨猶執陳詞，指摘原判決不當，求予廢棄
    改判，為無理由，應予駁回。
七、本件事證已臻明確，兩造所為之其他主張、陳述並所提之證據，經審酌後，認均
    與本件之結論不生影響，爰不一一論述，併予敘明。
據上論結：本件上訴為無理由，依民事訴訟法第四百四十九條第一項、第八十五條第
二項，判決如主文。
中　　　華　　　民　　　國　　九十一　　年　　 十二　　 月　　 十七　　 日
~B1民事第二庭審判長法　官　童有德
~B2　　　　　　　　法　官　黃永泉
~B3　　　　　　　　法　官　蔡秉宸
右為正本係照原本作成。
如對本判決上訴，須於收受判決送達後二十日內向本院提出上訴書狀，其未表明上訴
理由者，應於提出上訴後二十日內向本院提出上訴理由書（須按他造人數附具繕本）
，並繳納送達用雙掛號郵票拾份（每份拾肆元）。
上訴時應提出委任律師或具有律師資格之人之委任狀；委任有律師資格者，另應附具
律師及格證書及釋明委任人與受任人有民事訴訟法第四百六十六條之一第一項但書或
第二項（詳附註）所定關係之釋明文書影本。
~B 　 　　　　　　書記官　呂淑芬
中　　　華　　　民　　　國　　九十一　　年　　 十二　　 月　　 十八　　 日
附註：
民事訴訟法第四百六十六條之一（第一項、第二項）
對於第二審判決上訴，上訴人應委任律師為訴訟代理人。但上訴人或其法定代理人具
有律師資格者，不在此限。
上訴人之配偶、三親等內之血親、二親等內之姻親，或上訴人為法人、中央或地方機
關時，其所屬專任人員具有律師資格並經法院認為適當者，亦得為第三審訴訟代理人
。
                                                                        Ｂ
附表：
┌─────────────────────────────────────────────────────┐
│不　　動　　產　　標　　示　　　　　　　　　　　　案號：民國　　　　年度執　　字　　　　號　　　　　　　　│
│　　　　　　　　　　　　　　　　　　　　　　　　　債務人　　　　　　　　身分證編號：　　　　　　　　　　　│
├─┬─┬──────────────┬───┬─┬─┬────────┬──┬──────────────┤
│土│編│ 土　　　地　　　座　　　落 │　地　│地│等│　　　 　　　　 │權利│　　　　　　　　　　　　　　│
│　│　├───┬───┬────┬─┤　　　│　│　│　　　　　　　　│　　│　　　　　　　　　　　　　　│
│　│　│　　　│市　鄉│　 　　 │小│　　　│　│　│面　　　　　　積│　　│備　　　　　　　　　　　　註│
│地│　│縣　市○　　　○　 段　 │　│ 　　 │　│　│　　　 　　　　 │　　│　　　　　　　　　　　　　　│
│　│號│　　　│區　鎮○　　　　○段│　號　│目│則│　　　 　　　　 │範圍│　　　　　　　　　　　　　　│
│　├─┼───┼───┼────┼─┼───┼─┼─┼────────┼──┼──────────────┤
│標│１│台中縣│后里鄉○○○○段│　│602-10│建│　│０、０四八二公頃│全部│乙○○Ｚ000000000　　持分4/10│
│　├─┼───┼───┼────┼─┼───┼─┼─┼────────┼──┤　　　　　　　　　　　　　　│
│　│２│台中縣│后里鄉○○○○段│　│602-99│建│　│０、００七０公頃│全部│己○○Ｚ000000000　　持分4/10│
│示├─┼───┼───┼────┼─┼───┼─┼─┼────────┼──┤　　　　　　　　　　　　　　│
│　│３│台中縣│后里鄉○○○○段│　│602-45│建│　│０、００三八公頃│全部│戊○○Ｚ000000000　　持分2/10│
├─┼─┼───┼───┴────┴─┴┬──┴─┴┬┴────────┴──┴──────┬──┬────┤
│　│編│　建　│ 建　　物　　門　　號 │ 建物座落 │　　　　　　　　　　　　　　　　　　　│權利│建築完成│
│建│　│　　　├──┬─┬──┬─┬─┼─┬─┬─┤　　　　　　　　　　　　　　　　　　　│　　│　　　　│
│　│　│　　　│市鄉○路│　　│　│　│　│小│地│　建　物　層　次　構　造　及　建　積　│　　│　　　　│
│物│　│　　　│　　│　│ 巷 │弄│號│段│　│　│　　　　　　　　　　　　　　　　　　　│　　│　　　　│
│　│號│　號　│區鎮○街│　　│　│　│　│段│號│　　　　　　　　　　　　　　　　　　　│範圍│日　　期│
│標├─┼───┼──┼─┼──┼─┼─┼─┼─┼─┼───────────────────┼──┼────┤
│　│　│未保存│ 后 │南│482 │　│　│　│　│　│　　　　　　　　　　　　　　　　　　　│ 全 │　　　　│
│示│１│登記建│ 里 │村│　　│　│６│　│　│　│　　　　　　　　　　　　　　　　　　　│　　│　　　　│
│　│　│物　　│ 鄉 ○路│　　│　│　│　│　│　│　　　　　　　　　　　　　　　　　　　│ 部 │　　　　│
├─┼─┴───┴──┴─┴──┴─┴─┴─┴─┴─┴───────────────────┴──┴────┤
│附│建物部分為未保存登記，故無地籍之記載，但有稅籍證明及門牌。　　　　　　　　　　　　　　　　　　　　　　│
│　│其所有權為：乙○○4/10、己○○4/10、戊○○2/10　　　　　　　　　　　　　　　　　　　　　　　　　　　　│
│記│　　　　　　　　　　　　　　　　　　　　　　　　　　　　　　　　　　　　　　　　　　　　　　　　　　　│
└─┴───────────────────────────────────────────────────┘
